臺灣新竹地方法院行政訴訟判決　
111年度交字第96號
原      告  楊宗憲
被      告  交通部公路總局新竹區監理所

代  表  人  吳季娟
上列當事人間交通裁決事件，原告不服被告民國111年3月31日竹
監裁字第50-E00000000號裁決，提起行政訴訟，本院判決如下：
    主  文
原告之訴駁回。
訴訟費用新臺幣參佰元由原告負擔。
    事實及理由
一、程序事項：
    本件因屬不服被告所為道路交通管理處罰條例（下稱道交條
    例）第8條之裁決而提起撤銷訴訟，依行政訴訟法第237條之
    7規定，不經言詞辯論，逕行裁判，合先敘明。
二、事實概要：
    原告駕駛車牌號碼000-0000號自用小客車（下稱系爭車輛）
　　，於111年2月12日16時00分許，行駛於新竹縣芎林鄉○○路北
    向駛入引道往○○路0段東向車道時，遭民眾提出影像檢舉，
    嗣經新竹縣政府警察局橫山分局（以下稱舉發機關）查證後
    以「未依規定使用方向燈」逕行舉發，原告提出申訴，經舉
    發機關函覆違規屬實，被告乃依道交條例第42條、第65條第
    1項第3款及違反道路交通管理事件統一裁罰基準表等規定，
    於111年3月31日以竹監裁字第50-E00000000號裁決書（下稱
    原處分），裁處原告罰鍰新台幣（下同）1200元。原告不服
    ，遂提起本件行政訴訟。
三、本件原告主張略以：
    原告於僅有直行及左轉專用十字路口前，於駛入右轉專用道
    前有使用右轉方向燈，於完全變換車道後，因與方向盤連動
    後燈滅，並於駛出迴轉道時依規定使用左轉方向燈。依交通
    部109.11.16交路字第1090015201號函，原告行為無違規態
    樣。依普通小型車考驗科目四、曲線進退施(S-bend)實際考
    核中，駛入及駛出單一車道前應使用方向燈，轉彎中未使用
    並不列入扣分項目，因而，轉彎全程未依規定使用方向燈，
    因依上述說明，不該與實例不同。若原告有違規之態樣，駛
    入及駛出右轉車道時，就不會使用方向燈。普通小型車考驗
    科目四、曲線進退就因規定在轉彎全程使用方向燈並扣分。
    原告於單一車道使用方向燈之行為也無讓後車誤判之行為，
    不應惡意使人入罪等語，並聲明：原處分撤銷；訴訟費用由
    被告負擔。
四、被告則答辯略以：
    案經舉發機關於111年3月25日以竹縣橫警交字第1113500203
    號函復略以…三、查民眾於111年2月15日依道路交通管理處
    罰條例第7條之1 規定，檢具違規錄影畫面向本分局檢舉000
    -0000號車於111年2月12日16時00分許，沿新竹縣芎林鄉○○
    路北向駛入引道往○○路0段東向車道時「轉彎全程未依規使
    用右側方向燈(檢舉案號：00000000000)」，且查上開已違
    反前揭說明二規定，故旨揭通知單舉發其違反同處罰條例第
    42條「汽車駕駛人未依規定使用方向燈」事實無誤，請貴所
    卓處。及111年4月29日以竹縣橫警交字第1113500290號函復
    略以…二、有關旨案業經本分局111年3月25日竹縣橫警交字
    第 1113500203號函檢具事實查復貴所，本分局接獲民眾於1
    11年2月15日依道路交通管理處罰條例第7條之1規定，檢具
    錄影畫面檢舉000-0000號車，該車於111年2月12日16時00分
    許，沿新竹縣芎林鄉○○路北向駛入引道往○○路0段東向車道
    時， 「轉彎全程未依規使用右側方向燈(檢舉案號: 000000
    00000)」，且查前開事實已違反道路交通安全規則第109條
    第2項第2款右轉彎時，應先顯示車輛前後之右邊方向燈光，
    並應顯示至完成轉彎之行為」規定，故原告之訴請顯無理由
    ，仍請貴所依法裁處。」；並經被告檢視影像，本案原告確
    實未於變換車道前，顯示方向燈告示後方車輛行進方向。本
    件原告之訴為無理由，並聲明：原告之訴駁回，訴訟費用由
    原告負擔。
五、本院之判斷：
（一）按「行車遇有轉向、減速暫停、讓車、倒車、變換車道等
      情況時所用之燈光及駕駛人之手勢，應依下列規定：六、
      變換車道時，應先顯示欲變換車道方向之燈光或手勢。」
      、「汽車在同一車道行駛時，除擬超越前車外，後車與前
      車之間應保持隨時可以煞停之距離…。汽車行駛時，駕駛
      人應注意車前狀況及兩車並行之間隔，並隨時採取必要之
      安全措施。」、「汽車駕駛人，應依下列規定使用方向燈
      ：二、左（右）轉彎時，應先顯示車輛前後之左（右）邊
      方向燈光；變換車道時，應先顯示欲變換車道方向之燈光
      ，並應顯示至完成轉彎或變換車道之行為。」、「汽車駕
      駛人，不依規定使用燈光者，處1,200元以上3,600元以下
      罰鍰」，道路交通安全規則第91條第1項第6款、第94條第
      1項及第3項、第109條第2項第2款、道交條例第42條分別
      定有明文。復按，違反道路交通管理事件統一裁罰基準表
      之規定，汽車駕駛人，不依規定使用燈光，機車或小型車
      ，於期限內繳納罰鍰或到案聽候裁決者，統一裁罰基準1,
      200元。由上揭規定可知，駕駛人應注意車前狀況，並保
      持後車與前車之間隨時可以煞停之距離，且於行車遇有轉
      向、減速暫停、讓車、倒車、變換車道等情況時，依法均
      必須先使用方向燈以提醒其他駕駛人及行人，俾使其他用
      路人得以於行止間大致預測該車之行車方向與速度、進而
      有所因應，以維護自身及他人行車安全，是駕駛人於行車
      時如遇有上述情況之一，即應預先施打方向燈以提示其他
      用路人注意至明。
（二）查上開事實概要欄所述之事實，除下述爭點外，為兩造所
      不爭執，並有違規明細暨送達證書、陳述單、舉發機關函
      文、駕駛人基本資料、汽車車籍查詢單、檢舉光碟、原處
      分書等在卷可稽，應認屬實。再參酌原告亦不爭執系爭車
      輛於上開時間、地點未使用方向燈，則本件之爭點在於原
      告是否有「汽車駕駛人未依規定使用方向燈」之違規事實
      ？
（三）經本院當庭勘驗採證光碟結果如下：「行車紀錄器影像時
      間（2022/02/12 16：00：17）可見原告車輛行駛於右側
      車道，（2022/02/12 16：00：18-16:00:24）原告車輛自
      右側車道轉彎至引道時，未使用右側方向燈，同時間位於
      原告車輛前方之車輛右轉彎時有打右側方向燈」等情（見
      本院卷第101頁）。由上開勘驗過程及內容可見，系爭車
      輛於上揭時地由右側車道轉彎至引道時之整個變換車道的
      過程未施打方向燈，而上開檢舉影像連續明確、清晰可辨
      ，影片所顯示之行車狀況應可採信，原告確實有未依規定
      使用方向燈之客觀違規事實。
（四）至原告主張當時應不用打方向燈云云，然上開路面並劃有
      往右之箭頭指向線，指示用路人依箭頭指向線方向行駛。
      再以行駛於右轉專用車道之車輛，雖應於進入交岔路口後
      遵照所指方向即右轉彎之方向行駛；但此並不影響其行駛
      方向為『右轉彎』行向及右轉彎專用車道設置處有指示『右
      轉彎』之弧形箭頭指向線等標線之事實，則右轉彎之車輛
      駕駛人自不能免除其向右轉向行駛同時，仍應依規定使用
      右方向燈之行政法上作為義務。況由勘驗內容得見，位於
      原告前方之車輛於同時間行進於相同路段時，有打右側方
      向燈，原告雖認為當時狀況無庸打方向燈，然此乃原告個
      人主觀之主張，然維護道路安全之相關規範必須具有一致
      性、普遍性及用路人均需遵守之效果，自不得因個人主觀
      判斷、認知而逕自決定無庸遵守，況如本院勘驗內容所示
      ，同一時點位於原告前方之另一自小客車於右轉過程有打
      方向燈，足見，行駛於該路段應打右側方向燈乃行經該路
      口之駕駛者應具有之認知，原告自難以個人主觀判斷逕行
      決定不遵守法規範之餘地，設若道路交通規範容許個人逕
      自以主觀判斷而決定不予遵守，則道路相關規定所欲達成
      之一致性、統一性、法安性及可預測性之標準便失所附麗
      ，法律規範所欲達成之用路人使用道路之安全性亦無法建
      立，故原告前開主張應無足採。
（五）另原告主張有使用右轉方向燈，於完全變換車道後，因與
      方向盤連動後燈滅云云，姑且不論原告之主張是否符合實
      際情況，然原告為具有駕駛經驗之人，於平時操作車輛時
      ，系爭車輛有如原告主張之情況時，原告亦應於變換車道
      時，先顯示欲變換車道方向之燈光，且如車輛尚未完成車
      道切換之動作而方向燈熄滅時，駕駛人應繼續依規定再操
      作打方向燈之動作至完成車道切換，以便達到充分警示後
      方車輛之目的，原告所執上開主張，自不足採。此外，原
      告另援引普通小型車考驗科目評分之相關規定據此認為轉
      彎中無需使用方向燈，惟該等考驗評分規定僅係專為考照
      評分所設評分標準，況且原告所駛入之引道為向右駛入車
      道之方向，與原告所主張之情況亦不相同，再者，如前所
      述，原告前方車輛於有打方向燈，足見行駛該路段應打方
      向燈對行駛該路段之駕駛者乃屬一般性、普遍性之認知，
      原告自應依規應施打右側方向燈為是。
（六）至原告主張檢舉影片中未聽到檢舉人打燈之聲音，檢舉人
      也有違規云云，然查：僅以未聽到打燈聲音逕片面推斷檢
      舉人未打燈似嫌速斷，仍應有具體明確之證據佐證方得認
      定檢舉人有違反行政義務，而未打方向燈應以畫面呈現方
      式方能判斷違規行為之有無，本件原告並未提出具體證據
      佐證檢舉人違規，況觀諸原告主張之意旨，其無非係主張
      「不法之平等」，然此無解於其因本件違規事實而應負之
      罰責，是以原告上述主張顯屬無據，至若檢舉人果有違規
      行為，此亦屬另一交通違規事件，此一違規行為是否成立
      仍有賴客觀證據佐證方足以認定之，若果有此情況，可檢
      具相關證據資料，向管轄機關提出檢舉，附此敘明。　
六、本件判決基礎已臻明確，兩造其餘攻擊防禦方法及訴訟資料
    ，經本院審核後，或與本案爭點無涉，或對於本件判決結果
    不生影響，爰無庸一一再加論述，爰併敘明。
七、本件第一審裁判費新臺幣300元，應由敗訴之原告負擔，所
    以確定如主文第2項所示。
八、結論：原處分核無違誤，原告訴請撤銷為無理由，應予駁回
    。
中　　華　　民　　國　　111 　年　　9 　　月　　30　　日
                  行政訴訟庭  法  官  李毓華
上為正本係照原本作成。　
如不服本判決，應於判決送達後20日內，向本院提出上訴狀並表
明上訴理由（原判決所違背之法令及其具體內容或依訴訟資料可
認為原判決有違背法令之具體事實），其未載明上訴理由者，應
於提出上訴後20日內向本院補提理由書（上訴狀及上訴理由書均
須按他造人數附繕本，如未按期補提上訴理由書，則逕予駁回上
訴），並應繳納上訴裁判費新臺幣750元。　　　　　　　　　
中　　華　　民　　國　　111 　年　　10　　月　　4 　　日
                              書記官  劉文倩